臺灣臺北地方法院民事判決　　　　　　　94年度訴字第2060號
原　　　告　甲○○
訴訟代理人　周信宏律師
被　　　告　丙○
　　　　　　乙○○
上列當事人間請求侵權行為損害賠償事件，本院於民國94年8月
25日辯論終結，判決如下：
    主    文
被告丙○應給付原告新臺幣壹佰柒拾貳萬零佰伍拾元，及自民
國九十四年一月五日起至清償日止按年息百分之五計算之利息。
原告其餘之訴駁回。
訴訟費用由被告丙○負擔十分之九，餘由原告負擔。
本判決第一項於原告以新臺幣伍拾柒萬伍仟元供擔保後，得假執
行。
原告其餘假執行之聲請駁回。
    事實及理由
甲、程序方面：
    本件被告丙○未於言詞辯論期日到場，被告乙○○未於最後
    言詞辯論期日到場，核無民事訴訟法第386條各款所列情形
    ，應依原告之聲請，由其一造辯論而為判決。
乙、實體方面：
一、原告起訴主張：被告丙○明知自己未曾考領普通小型車駕駛
    執照，竟自民國93年7月26日2時許起至3時許止，在臺北市
    ○○○路與敦化南路TWINS店內，與友人共同飲用若干啤酒
    ，已達不能安全駕駛動力交通工具之程度後，猶無照駕駛車
    牌號碼AW-7220號自小客車（下稱系爭車輛）上路。迨於同
    日4時35分許，丙○沿臺北市○○○路由南往北方向行駛，
    行經羅斯福路與寧波西街口時，原應注意行車之速度應依標
    誌或標線之規定，無標誌或標線者，在市區道路，時速不得
    超過50公里，且汽車行駛至交岔路口時，應遵守燈光號誌之
    指示，車輛面對圓形紅燈時禁止通行，不得超越停止線或進
    入路口，而依當時並無不能注意之情形，竟因其酒後注意及
    反應能力降低，已陷於不能安全駕駛之狀態，而疏未注意前
    揭規定，明知其所行駛方向之行車管制燈光號誌業自圓形黃
    燈變換為圓形紅燈，仍貿然以時速80公里之速度向前疾駛，
    闖越紅燈驅車駛入上開交岔路口，適有原告騎乘車牌號碼
    AVX-780號重型機車，沿臺北市○○○街由西往東方向行駛
    至該處，突見被告丙○所駕駛系爭車輛衝出，閃避不及而撞
    及被告丙○所駕駛之系爭車輛，致使原告受有右肱骨幹骨折
    、左股骨粗隆下骨折及右小腿膝下橫開撕裂傷約15公分之傷
    害，依民法第184條第1項前段、第195條第1項前段，被告丙
    ○應就原告所受之損害，即醫藥費用新台幣（下同）44,592
    元、喪失勞動能力之損害575,000元、看護費用640,000元、
    輪椅支出10,500元、折骨支架及手臂支架支出24,000元、慰
    撫金500,000元，共計1,794,092元負賠償責任。又被告乙○
    ○明知被告丙○無駕駛執照，猶將系爭車輛交付被告丙○使
    用，依最高法院63年台上字第2111號判例意旨，被告乙○○
    應推定有過失，並為系爭車禍事故發生之共同侵權行為人，
    依法應與被告丙○負連帶賠償責任等語，並聲明：（一）被
    告應連帶給付原告1,794,092元，及自起訴狀繕本送達之翌
    日起至清償日止按年息5%計算之利息。（二）原告願供擔保
    ，請准宣告假執行。
二、被告丙○則以：伊不認識被告丙○，而系爭車輛之鑰匙伊係
    放在包包裏，可能是伊弟弟拿走整個包包或鑰匙等語置辯，
    並聲明：原告之訴駁回。
三、本件原告主張被告丙○因過失致原告受有前揭傷害之事實，
    業據其提出診斷證明書、醫療費用收據、照片、臺灣高等法
    院94年度交上易字第91號判決為證，被告丙○已於相當時期
    受合法之通知，而於言詞辯論期日不到場，亦未提出準備書
    狀爭執，依民事訴訟法第280條第3項前段之規定，應視同自
    認，是自堪認原告就此部分之主張為真實。又系爭車禍事故
    業經本院93年度交易字第316號、臺灣高等法院94年度交上
    易字第91號判決被告丙○有期徒刑6月，如易科罰金以300折
    算一日確定在案等情，亦有前開判決書在卷可稽。職故，被
    告丙○就系爭車禍事故之發生確有過失甚明，且其過失行為
    與原告之傷害間，有相當因果關係。
四、按因故意或過失，不法侵害他人之權利者，負損害賠償責任
    ；不法侵害他人之身體或健康者，對於被害人因此喪失或減
    少勞動能力或增加生活上之需要時，應負損害賠償責任；不
    法侵害他人之身體、健康、名譽、自由、信用、隱私、貞操
    ，或不法侵害其他人格法益而情節重大者，被害人雖非財產
    上之損害，亦得請求賠償相當之金額，民法第184條第1項前
    段、第193條第1項、第195條第1項前段分別定有明文。經查
    ，本件被告丙○因過失致原告受有右肱骨幹骨折、左股骨粗
    隆下骨折及右小腿膝下橫開撕裂傷約15公分之傷害，已如前
    述，揆諸前開法條所示，被告丙○自應賠償原告財產及非財
    產上之損害，茲就原告請求之損害分述如下：
（一）醫藥費用44,592元、喪失勞動能力之損害575,000元、看
      護費用640,000元、輪椅支出10,500元、折骨支架及手臂
      支架支出24,000元：原告主張此部分之損害，業據其提出
      醫療費用收據、看護費用、薪資證明、輪椅之估價單、折
      骨支架及手臂支架之訂製單為證，被告丙○已於相當時期
      受合法之通知，而於言詞辯論期日不到場，亦未提出準備
      書狀爭執，依民事訴訟法第280條第3項前段之規定，應視
      同自認，是自堪認原告就此部分之主張為真實。
（二）精神慰撫金500,000元：按慰藉金之多寡，應斟酌雙方之
      身分、地位、資力與加害之程度及其他各種情形核定相當
      之數額。其金額是否相當，自應依實際加害情形與被害人
      所受之痛苦及雙方之身分、地位、經濟狀況等關係決定之
      。查本件原告因被告丙○之過失行為致受有前揭傷害，於
      國立台灣大學醫學院附設醫院住院55日，且經3次手術，
      有國立台灣大學醫學院附設醫院診斷證明書在卷足憑，其
      肉體、精神自受有痛苦。本院審酌原告之受傷情形及其在
      車禍前每日騎乘機車擔任派報工作，薪資25,000元等情，
      認原告請求精神慰撫金500,000尚屬適當公允。
（三）如上所陳，原告因系爭車禍事故所發生之損害，合計為
      1,794,092元（44,592＋575,000＋640,000＋10,500＋
      24,000＋500,000＝1,794,092）。又原告就上開損害已向
      泰安產物保險股份有限公司請領保險金73,742元，有原告
      提出之合作金庫銀行西門分行之交易明細表附卷可查。因
      此，原告請求之損害額自應扣除該筆金額，故原告就系爭
      車禍事故可請求被告丙○賠償之金額為1,720,350。
五、原告另主張被告乙○○亦為共同侵權行為人一節，則為被告
    乙○○所否認，並以前詞為辯。按當事人主張有利於己之事
    實者，就其事實有舉證之責任，民事訴訟法第277條前段定
    有明文。本件原告就上開主張雖聲請訊問證人即被告乙○○
    之弟弟曾國乙為證，惟證人曾國乙證稱：「我和我哥哥使用
    同一個皮包，被告丙○跟我借ＣＤ，跟我說他自己拿，我把
    車子的鑰匙給他，讓他自己去拿」、「（問：被告丙○拿了
    鑰匙之後做了何事情？）我不知道，是他事後發生事情才打
    電話給我」等語（參本院94年7月26日筆錄），依上開證詞
    ，難認被告丙○駕駛系爭車輛係經過被告乙○○之同意。此
    外，原告復未舉他證以實其說，是原告就此部分之主張，難
    信屬實，因而原告請求被告乙○○應與被告丙○負連帶賠償
    責任，即屬無據。
六、綜上所述，本件原告因被告丙○之過失行為致受有前揭傷害
    ，並因而受有1,794,092元之損害。從而，原告依侵權行為
    之法律關係請求被告丙○給付原告1,720,350元，及自起訴
    狀繕本送達之翌日即94年1月5日起至清償日止按年息5%計算
    之利息，為有理由，應予准許。逾此範圍之請求，為無理由
    ，應予駁回。
七、假執行之宣告：
    原告陳明願供擔保，聲請宣告假執行，經核其勝訴部分，合
    於法律規定，爰酌定相當之擔保金額宣告之；其餘假執行之
    聲請，因該部分訴之駁回而失所依據，應予駁回。
八、兩造其餘之攻擊或防禦方法及未經援用之證據，經本院斟酌
    後，認為均不足以影響本判決之結果，自無逐一詳予論駁之
    必要，併此敘明。
九、訴訟費用負擔之依據：民事訴訟法第79條。
中　　華　　民　　國　　94　　年　　8 　　月　　31　　日
                                民事第五庭法  官 林秀圓
正本係照原本作成
如對本判決上訴，須於判決送達後20日內向本院提出上訴狀
中　　華　　民　　國　　94　　年　　8　　月　　31　　日
                                          書記官 林蓮女
